臺灣高等法院刑事裁定　　　　　　　　　100年度抗字第704號
抗　告　人
即　被　告　尤世雄
上列抗告人因聲請核發錄音光碟案件，不服臺灣士林地方法院中
華民國100 年6 月3 日裁定（100 年度聲字第896 號），提起抗
告，本院裁定如下：
    主  文
原裁定撤銷，發回臺灣士林地方法院。
    理  由
一、原裁定意旨略以：本件抗告人即聲請人尤世雄於案件中係屬
    被告，尚非辯護人、被告之代理人或自訴人之代理人，依法
    其不得聲請檢閱或閱覽卷宗，亦不得聲請核發開庭之錄音光
    碟，且原審前於100年度聲字第714號、100年度聲字第816號
    裁定駁回抗告人先前聲請交付錄音光碟之裁定書內已說明此
    旨，抗告人仍執陳詞為本件聲請，於法既屬未合，無從准許
    ，應予駁回等語。
二、抗告意旨略以：(一)抗告人因本案事涉誣控，且本案所繫屬之
    胞兄尤家華被訴案件，不僅胞兄所提各項積極證據原審未為
    應盡之調查，即為枉判，甚而只取供述不查物證、事證，復
    濫行對抗告人提起偽證公訴審理中；(二)原審裁定中首引「閱
    覽卷宗之人」，然被告乃依刑事訴訟法第44條之1第1項後段
    規所定而提起聲請，原審所拒理由與法不符。而「準備程序
    庭」為「審判庭」之一，原審法院亦多次裁定駁回胞兄屢為
    「審判期日」聲請付與錄音光碟，顯未依刑事訴訟法第44條
    之1 規定為之；(三)又審判一詞，狹義者指審判期日之程序而
    言，廣義者，則兼及於審判期日前所為之準備程序及調查程
    序，凡法院對於原告起訴之被告、及犯罪事實，確定刑罰權
    存否及其範圍所實施之程序，均應屬之，準備程序處理之事
    項，原則上為訴訟資料之聚集及彙整，旨在使審判程序能密
    集而順暢之進行預作準備，此程序處理不僅與審判息息相關
    ，更屬審判之程序。原審法院認「準備程序」非「審判程序
    」，顯係曲解，其再三不依法付與抗告人庭訊光碟，顯有不
    當，更妨害被告訴訟之權利；(四)依原審99年度易字第294 號
    案件之審理筆錄所載，有明確之漏誤載，為維護抗告人之訴
    訟權利，應許交付抗告人錄音光碟後再由抗告人自行轉譯提
    出於法院；(五)抗告人同一事項之聲請，於本院100年抗字第5
    44號裁定第2 頁中已明確載明：「抗告人可依審判期日之錄
    音或錄影內容，自行轉譯為文書提出於法院」，抗告人始據
    此提出聲請，請求撤銷原裁定，依法重為裁定等語。
三、本院之認定：
（一）經查，原審以「按辯護人於審判中得檢閱卷宗及證物並得
      抄錄或攝影，無辯護人之被告於審判中得預納費用請求付
      與卷內筆錄之影本；第28條、第30條、第32條及第33條之
      規定，於被告或自訴人之代理人準用之；依法得聲請檢閱
      或閱覽卷宗之人，得於開庭翌日起至裁判確定後三十日前
      ，繳納費用請求交付法庭錄音光碟，刑事訴訟法第33條、
      第38條、法庭錄音辦法第7條分別定有明文，說明『得請
      求交付法庭錄音光碟之人』僅係『依法得聲請檢閱或閱覽
      卷宗之人』，而『依法得聲請檢閱或閱覽卷宗之人』僅限
      於辯護人、被告或自訴人之代理人」，因而認本件抗告人
      於前開案件中之身分係被告，「揆諸前開規定，其不得聲
      請檢閱或閱覽卷宗，亦不得聲請核發開庭之錄音光碟」，
      因此裁定駁回抗告人之聲請，固非無見。
（二）惟，在改良式當事人進行主義之訴訟架構下，證據之提出
      與交互詰問之進行，均由「當事人」主導，而依現行本法
      規定，被告有辯護人者，得經由其辯護人閱卷，以利防禦
      權之行使，被告無辯護人者，既同有行使防禦權之必要，
      自應適當賦予無辯護人之被告閱錄卷證之權利，因而在民
      國96年7月4日修正刑事訴訟法修正時，於該法第33條第 2
      項前段增訂：「無辯護人之被告於審判中得預納費用請求
      付與卷內筆錄之影本」之規定（96年7月4日刑事訴訟法第
      33條第2 項之立法理由可資參照）。準此，苟被告已選任
      辯護人，雖不得逕自聲請閱錄卷證，然被告若未選任辯護
      人，揆諸前揭說明，自非全無閱錄卷證之權利。本件抗告
      人既係因聲請選任非律師為其辯護人（見原審100 年度聲
      字第817 號裁定），經原審裁定駁回後始提出之交付開庭
      錄音光碟之聲請，由客觀情狀及上開規定觀之，該案件被
      告事後是否已為辯護人之選任？又是否全無閱錄卷證之權
      利？原審並未提出相關資料供審酌，亦未於裁定書內交代
      ，是依抗告人所指，本件非無再詳予研求之餘地。
（三）綜上所述，抗告意旨指摘原裁定不當，尚非全然無理，自
      應由本院將原裁定撤銷，並發回原審法院另為適法之裁定
      。
四、據上論斷，應依刑事訴訟法第413 條，裁定如主文。
中    華    民    國   100    年    7     月    8     日
                  刑事第十四庭  審判長法  官  陳志洋
                                      法  官  梁耀鑌
                                      法  官  遲中慧
以上正本證明與原本無異。
不得抗告。
                                      書記官  陳韋杉
中    華    民    國   100    年    7     月    8     日